臺灣桃園地方法院民事裁定
111年度消債更字第141號
聲  請  人  
即  債務人  謝東遠  
上列聲請人因消費者債務清理事件聲請更生，本院裁定如下：
    主  文
債務人甲○○自民國一一一年十月十四日下午四時起開始更生程序
。
命司法事務官進行本件更生程序。
    理  由
一、按債務人不能清償債務或有不能清償之虞者，得依本條例所
    定更生或清算程序，清理其債務；債務人無擔保或無優先權
    之本金及利息債務總額未逾新臺幣（下同）1,200萬元者，
    於法院裁定開始清算程序或宣告破產前，得向法院聲請更生
    ；債務人對於金融機構負債務者，在聲請更生或清算前，應
    向最大債權金融機構請求協商債務清償方案，或向其住、居
    所地之法院或鄉、鎮、市、區調解委員會聲請債務清理之調
    解，消費者債務清理條例（下稱消債條例）第3條、第42條
    第1項、第151條第1項定有明文。又按法院開始更生程序之
    裁定，應載明其年、月、日、時，並即時發生效力；法院裁
    定開始更生或清算程序後，得命司法事務官進行更生或清算
    程序，消債條例第45條第1項、第16條第1項前段亦有明文。
二、聲請意旨略以：聲請人即債務人因積欠債務無法清償，而向
    最大債權銀行台新國際商業銀行（下稱台新銀行）請求前置
    協商，嗣因聲請人尚有其他債務，而無法負擔台新銀行所提
    之方案致協商不成立，又聲請人主張其無擔保或無優先權之
    債務總額為271萬3,085元，未逾1,200萬元，且未經法院裁
    定開始清算程序或宣告破產，爰聲請裁定准予更生等語。
三、經查：
  ㈠聲請人為消債條例第2條第1項規定之消費者：　　
    按本條例所稱消費者，指5年內未從事營業活動或從事小規
    模營業活動之自然人；前項小規模營業指營業額平均每月20
    萬元以下者，消債條例第2條第1、2項定有明文。又消債條
    例第2條第1項所稱5年內從事小規模營業活動，係指自聲請
    更生或清算前1日回溯5年內，有反覆從事銷售貨物、提供勞
    務或其他相類行為，以獲取代價之社會活動，依其5年內營
    業總額除以實際經營月數之計算結果，其平均營業額為每月
    20萬元以下者而言，例如：平均月營業額未逾20萬元之計程
    車司機、小商販等即屬之（參照辦理消費者債務清理事件應
    行注意事項第1點）。經查，參以聲請人勞工保險被保險人
    投保資料表及國稅局綜合所得稅各類所得資料清單，可知聲
    請人於聲請更生前，均投保在民間公司，且無從事小額營業
    活動，自得依消債條例聲請更生，合先敘明。
  ㈡關於前置協商之要件：　
　　又聲請人以其有不能清償債務情事，向最大債權銀行台新銀
    行請求前置協商，經台新銀行提供180期，每期還款2,460元
    之方案後，因聲請人無法負擔任何還款條件而協商不成立，
    有前置協商不成立通知書在卷為憑（見本院卷第18頁），堪
    認聲請人本件之聲請已踐行前開法條之前置調解程序規定，
    本院自應審酌聲請人目前全部收支及財產狀況，評估其是否
    已達不能維持最低生活條件，而有「不能清償債務或有不能
    清償之虞」之情形。
  ㈢關於聲請人之債務總額：
　　聲請人雖陳報其無擔保或無優先權債權總金額為271萬3,085
    元；然經本院函詢，台新銀行陳報其債權金額為61萬6,317
    元、台灣金聯資產管理股份有限公司陳報其債權總額為213
    萬9,503元、遠東國際商業銀行股份有限公司陳報其債權總
    額為57萬7,495元、富邦資產管理股份有限公司陳報其債權
    總額為61萬0,209元、元大商業銀行股份有限公司陳報其債
    權總額為51萬8,452元、良京實業股份有限公司陳報其債權
    總額為74萬5,354元、元大國際資產管理股份有限公司陳報
    其債權總額為114萬0,436元，總計聲請人所負無擔保或無優
    先權債務總額即應為634萬7,766元，未逾1,200萬元。
  ㈣關於聲請人之財產及收入：
　  ⒈聲請人名下除有1份防疫險之保單外，無其他財產，有聲請
      人提出之全國財產稅總歸戶財產查詢清單、健傷險保單明
      細在卷可佐（見本院卷第26、116至118頁）。
　  ⒉聲請人於民國111年5月6日聲請更生，則其聲請更生前2年
      應自聲請更生之日起算（約為109年5月至111年4月），據
      聲請人所提出109年度綜合所得稅各類所得資料清單所示
      ，聲請人於109年之薪資所得收入為0元（見本院卷第25頁
      ），而聲請人主張其自108年5月起迄今任職於吉宏益精密
      科技股份有限公司，擔任技術員，每月薪資約2萬7,000元
      ，並提出員工職務證明書、110年9月至111年2月薪資條為
      證（見本院卷第30、56頁）。本院審酌聲請人雖未提出10
      9年5月至110年8月、111年3月至4月之薪資相關證明文件
      ，惟聲請人既已聲請更生，應已清楚明瞭倘若陳報不實，
      會有相對應的法律責任，故堪信聲請人於109年5月起至11
      1年4月止，薪資所得總計為64萬8,000元(計算式：2萬7,0
      00元×24月=64萬8,000元)，是認聲請人聲請更生前2年之
      所得收入總計為64萬8,000元。
　 ⒊聲請人陳報其於109年5月起任職於吉宏益精密科技股份有限
     公司，每月薪資約2萬7,000元，並提出員工職務證明書、1
     10年9月至111年2月薪資條為證（見本院卷第30、56頁）；
     依其109年度綜合所得稅各類所得資料清單、勞保被保險人
     投保資料表所示，亦查無其他所得資料或現行有效之勞保
     投保紀錄（見本件卷第25、28頁），堪認聲請人應無其他
     薪資收入，是聲請人聲請更生後每月收入應得以2萬7,000
     元列計。
　㈤關於聲請人之必要支出：
　　⒈按債務人必要生活費用，以最近一年衛生福利部或直轄市
      政府所公告當地區每人每月最低生活費1.2倍定之；受扶
      養者之必要生活費用，準用第一項規定計算基準數額，並
      依債務人依法應負擔扶養義務之比例認定之；前二項情形
      ，債務人釋明更生期間無須負擔必要生活費用一部或全部
      者，於該範圍內，不受最低數額限制；債務人證明確有必
      要支出者，不受最高數額及應負擔比例之限制，消債條例
      第64條之2定有明文。次按，債務人聲請更生或清算時所
      提財產及收入狀況說明書，其表明每月必要支出之數額，
      與本條例第64條之2第1項、第2項規定之認定標準相符者
      ，毋庸記載原因、種類及提出證明文件，消債條例施行細
      則第21條之1第3項亦有明文。
　　⒉聲請人主張其聲請更生前2年每月必要支出為2萬4,157元（
      個人生活費1萬4,157元；扶養未成年子女3,000元；扶養
      母親7,000元）。就聲請人主張個人生活費部分，並未逾
      越桃園市111年度每人每月最低生活費1.2倍即1萬8,337元
      ，尚屬適當，是認聲請人聲請前2年及目前個人每月必要
      支出為1萬4,157元。
　　⒊聲請人主張需扶養1名未成年子女，每月支出3,000元，並
      提出戶籍謄本、108及109年度綜合所得稅各類所得清單資
      料、全國財產稅總歸戶財產查詢清單為證（見本院卷第22
      、38至40頁），本院衡以一般情形，受扶養人日常生活較
      為單純，其支出應較扶養人為低，爰依111年度桃園市每
      人每月最低生活費1.2倍之7成即1萬2,836元為標準，又聲
      請人配偶應共同分擔扶養義務，則聲請人應負擔之扶養費
      應以6,418元（計算式：1萬2,836元÷2人＝6,418元）範圍
      內為當，是聲請人主張每月需支出其未成年子女之扶養費
      3,000元，應屬有理由。
　　⒋又聲請人主張扶養母親每月支出7,000元，且其母現居桃園
      市私利安生老人長期照顧中心，每月需花費3萬3,000元，
      其母名下無財產，現亦無工作，僅每月領有國民年金3,77
      2元，並提出戶口名簿、其母之全國財產稅總歸戶財產查
      詢清單、108年度及109年度綜合所得稅各類所得資料清單
      、存簿影本、老人長期照顧中心收據等件附卷可查（見本
      院卷第22、42至44、120、170頁），堪信聲請人之母親確
      有受扶養之必要。本院衡以一般情形，爰依111年度桃園
      市每人每月最低生活費1.2倍為標準計算，再扣除每月領
      取國民年金3,772元，又聲請人應與其兄弟共同負擔扶養
      費用，則母親之撫養費應以4,855元【（1萬8,337元－3,77
      2元）÷3人＝4,855元】列計為當。
　　⒌是以，聲請人每月個人必要支出應以1萬4,157元列計，未
      成年子女扶養費應以3,000元列計，母親扶養費應以4,855
      元列計，總計每月必要支出為2萬2,012元（計算式：1萬4
      ,157元＋3,000元＋4,855元＝2萬2,012元）。
　㈥從而，聲請人以上開收入扣除必要支出後，每月尚有餘額4,9
    88元（計算式：2萬7,000元－2萬2,012元＝4,988元）可供清
    償債務，而聲請人現年45歲（66年出生），距勞工強制退休
    年齡（65歲）尚約20年，審酌聲請人目前之收支狀況，至其
    退休時止，顯無法清償聲請人前揭所負欠之債務總額，且其
    所積欠債務之利息或違約金仍在增加中等情況，堪認聲請人
    之收入及財產狀況，已無法清償債務，當有藉助更生制度調
    整其與債權人間權利義務關係之必要，自應許聲請人得藉由
    更生程序清理債務。
四、綜上所述，聲請人係消費者，已達不能清償債務之程度，經
    消費者債務清理調解不成立，而查無消債條例第6條第3項、
    第8條或第46條各款所定應駁回更生聲請之事由，則其聲請
    ，應屬有據，爰裁定准許，並依同條例第16條第1項規定，
    命司法事務官進行更生程序如主文。
五、本院裁定准許開始更生程序，俾使聲請人得以重建經濟生活
    ，惟本裁定不生使債務消滅之效力，須聲請人於更生程序中
    與債權人協定更生方案，並持續履行完畢後，始能依消債條
    例第73條之規定使全部債務均視為消滅，附此敘明。
中　　華　　民　　國　　111 　年　　10　　月　　14　　日
                  民事第四庭    法　官　陳容蓉
以上正本係照原本作成。　　　　　　　　　
本件裁定不得抗告。
本裁定業已於111年10月14日下午5時整公告。
中　　華　　民　　國　　111 　年　　10　　月　　14　　日
                                 書記官  陳𥴡濤